【裁判字號】    90,訴,1819
【裁判日期】    900830
【裁判案由】    偽造文書
【裁判全文】
臺灣臺中地方法院刑事判決                          九十年度訴字第一八一九號
    公  訴  人  臺灣臺中地方法院檢察署檢察官
    被      告  乙○○
右列被告因偽造文書等案件，經檢察官提起公訴（九十年度偵字第九０七一號），本
院判決如左：
    主  文
乙○○共同行使偽造私文書，足以生損害於他人，處有期徒刑伍月，如易科罰金，以
參佰元折算壹日。如附表所示之物，均沒收。
    事  實
一、乙○○前曾於民國（下同）八十三年四月十日，因竊盜案件經本院判處有期徒刑
    七月，緩刑三年確定；又於八十八年間因偽造文書（即持他人國民身分證申辦行
    動電話門號）案件，經本院判處有期徒刑三月確定（現執行中），仍不知悔改警
    惕，為詐得免支付行動電話門號使用費之不法利益，竟與綽號「阿宏」之不詳姓
    名成年男子共同基於變造他人國民身分證及行使偽造私文書之犯意聯絡、明知「
    阿宏」所持有之甲○○國民身分證一枚，係甲○○於八十七年九月二十六日所失
    竊之贓物，竟於九十年四月間某日，在其台中市○○路一八五號十一樓之五租屋
    處交付其照片一張予「阿宏」，由「阿宏」將乙○○之照片換貼於甲○○之國民
    身分證上，而變造成貼有乙○○照片之甲○○名義之國民身分證後，再交由乙○
    ○收受，乙○○即與「阿宏」共同於九十年五月十五日，至台中市○○路一一四
    號集大通訊有限公司（下稱集大公司），由乙○○持前述變造之甲○○名義之國
    民身分證，向不知情之集大公司職員辦理申請台灣大哥大股份有限公司（下稱台
    灣大哥大公司）之行動電話門號，乙○○並在行動電話門號分別為000000
    0000、0000000000、0000000000、00000000
    00、0000000000之行動電話服務申請書上申請人簽章欄接續偽造「
    甲○○」之署押各一枚（按申請書為一式四聯，其中白色聯為公司使用、紅色聯
    為客戶留存、黃色聯為代理商使用、藍色聯為銷售店使用），而偽造成甲○○名
    義之申請書後，即持該五份之申請書向集大公司職員申辦前述行動電話門號而行
    使之，除紅色一紙申請書由乙○○留存外，餘均由集大公司保存備查，足以生損
    害於台灣大哥大公司對門號使用人管理之正確性及甲○○，亦因而致不知情之集
    大公司職員誤以為申請人為甲○○而交付前述台灣大哥大公司門號之晶片（ＳＩ
    Ｍ卡）五枚，乙○○即將該五枚晶片、前述申請書五張及變造之甲○○國民身分
    證攜回台中市○○路一八五號十一樓之二租屋處，伺機開卡使用，惟於翌日即九
    十年五月十六日上午六時十分許，為警在前開租屋處查獲，並扣得前開台灣大哥
    大公司行動電話門號晶片五枚、行動電話服務申請書五張及變造之甲○○國民身
    分證一枚，致未能詐得免支付使用行動電話門號費用之不法利益。
二、案經臺中縣警察局豐原分局報請臺灣臺中地方法院檢察署檢察官偵查起訴。
    理  由
一、訊據被告乙○○固坦承有於右揭時地收受「阿宏」所交付之甲○○國民身分證及
    交付其照片一張予「阿宏」，並與「阿宏」共同至集大公司申辦台灣大哥大公司
    前述門號等情不諱，惟矢口否認有何收受贓物及偽造文書之犯行，辯稱略以：是
    地下錢莊的「阿宏」叫伊交照片，說要辦行動電話，「阿宏」是年約三十歲之男
    子，身分證是「阿宏」拿到台中市○○路一八五號十一樓之五給伊，伊沒問身分
    證來源，伊有在申請書上簽甲○○名字，因地下莊的人恐嚇伊，伊才去辦行動電
    話門號，但伊無法再找到地下錢莊的人云云。惟查前開國民身分證係被害人甲○
    ○所失竊，業據甲○○於警訊時指述甚詳，並有扣案之該國民身分證足稽，衡諸
    常情，被告將自己照片交予「阿宏」換貼於甲○○之國民身分證上使用，則其對
    於甲○○之國民身分證顯係來源不明之贓物，當知之甚詳，是被告辯稱伊未收受
    贓物乙節，顯係卸責之詞，不足採信。次查被告於右揭時地持變造之甲○○國民
    身分證申辦台灣大哥大公司之門號等情，迭據被告於偵查中及本院審理時自白不
    諱，復有搜索扣押證明筆錄一紙、前述行動電話申請書五紙、晶片五枚及變造之
    甲○○國民身分證一枚等各在卷足資佐證，是被告此部分自白與事時相符，堪以
    採信。本件事證明確，被告犯行洵堪認定。
二、核被告乙○○所為，係犯刑法第三百四十九條第一項（公訴人誤載為第二項）之
    收受贓物罪、第二百十六條、第二百十二條之行使變造特種文書罪、第二百十六
    條、第二百十條之行使偽造私文書罪及第三百三十九條第三項、第二項之詐欺得
    利未遂罪。公訴人雖未就行使變造特種文書罪部分起訴，惟此部分與前述有罪部
  分具裁判上一罪之牽連關係，為起訴效力所及，本院自得併予審究。被告與「阿
    宏」之不詳姓名成年男子間，有犯意聯絡及行為分擔，應論以共同正犯。又被告
    先後五次在前開申請書文件上偽造甲○○署押之行為，係利用同一機會，在同一
    時地就同一犯罪構成事實，本單一犯意接續進行，以實現一犯罪構成要之件單一
    行為，為接續犯，應以一罪論。又被告於各該申請書上偽造署押之行為，係偽造
    各該私文書行為之階段行為，均不另論罪。被告變造國民身分證及偽造私文書後
    持以行使，則其變造、偽造之低度行為，應為行使之高度行為所吸收，僅論以行
    使變造特種文書罪及行使偽造私文書罪。又被告所犯前開收受贓物罪、行使變造
    特種文書罪、行使偽造私文書罪及詐欺得利未遂罪之間，有目的與手段之牽連關  -
    係，為牽連犯，應依刑法第五十五條規定從一重之連續行使偽造私文書罪處斷。
    爰審酌被告犯罪之動機、目的、手段、前曾犯有相同態樣之偽造文書罪、犯罪所
    生之損害及犯罪後坦承部分犯行之態度等一切情狀，量處如主文所示之刑，並諭
    知易科罰金之折算標準，以示懲儆。又扣案如附表編號一所示之照片一張及編號
    二所示申請書五張，係被告所有並供被告變造國民身分證及偽造申請書犯罪所用
    之物，應依刑法第三十八條第一項第二款宣告沒收（含申請書上偽造之署押），
    附表編號三所示之晶片五枚，係被告犯罪所得之物，應依刑法第三十八條第一項
    第三款宣告沒收。又附表編號四所示之偽造署押（即未扣案之申請書上之偽造署
    押），應依刑法第二百十九條宣告沒收。至編號四所示之前開白色、黃色及藍色
    申請書，業據被告於申請時交付於集大公司，已非屬被告所有，自毋庸為沒收之
    諭知，附此敘明。
據上論斷，應依刑事訴訟法第二百九十九條第一項前段、刑法第二十八條、第二百十
六條、第二百十條、第二百十二條、第三百三十九條第三項、第二項、第三百四十九
條第一項、第四十一條第一項前段、第五十五條、第三十八條第一項第二款、第三款
、第二百十九條、罰金罰鍰提高標準條例第一條前段、第二條，判決如主文。
中      華      民      國    九十    年      八        月    三十      日
                                  臺灣臺中地方法院刑事第一庭
                                      法  官    簡  賢  坤
右正本證明與原本無異。
如不服本判決，應於判決送達後十日內向本院提出上訴狀，上訴於臺灣高等法院臺中
分院( 須附繕本 )。
                                      書記官
中      華      民      國    九十    年      八        月    三十      日
附錄本案論罪科刑法條全文：
刑法第二百十條：
偽造、變造私文書，足以生損害於公眾或他人者，處五年以下有期徒刑。
刑法第二百十六條
行使第二百十條至第二百十五條之文書者，依偽造、變造文書或登載不實
事項或使登載不實事項之規定處斷。
刑法第三百三十九條
意圖為自己或第三人不法之所有，以詐術使人將本人或第三人之物交付者
，處五年以下有期徒刑、拘役或科或併科一千元以下罰金。
以前項方法得財產上不法之利益或使第三人得之者，亦同。
前二項之未遂犯罰之。
刑法第三百四十九條
收受贓物者，處三年以下有期徒刑、拘役或五百元以下罰金。
搬運、寄藏、故買贓物或為擔保者，處五年以下有期徒刑、拘役或科或併
科一千元以下罰金。
因贓物變得之財物，以贓物論。
附表：
一、扣案變造之甲○○國民身分證上乙○○之照片壹張。
二、扣案之九十年五月十五日，台灣大哥大股份有限公司，行動電話號碼分別為00
    00000000、0000000000、0000000000、0000
 000000、0000000000之行動電話服務申請書（紅色）伍張及該
    伍張申請書上申請人簽章欄偽造之「甲○○」署押各壹枚。
三、扣案之前述門號ＳＩＭ卡（晶片）共伍枚。
四、未扣案之九十年五月十五日，台灣大哥大股份有限公司，行動電話號碼分別為0
    000000000、0000000000、0000000000、000
    0000000、0000000000之行動電話服務申請書拾伍張（即每壹
    門號申請書為壹式四聯，除前述紅色聯交由被告取回外，餘白色、黃色、藍色各
    壹張，分別為台灣大哥大公司、代理商及銷售店使用，伍個門號尚有拾伍張申請
    書）申請書上申請人簽章欄偽造之「甲○○」署押各壹枚。


司法院資訊處製作；財團法人民間司法改革基金會備份。
